臺灣高等法院民事裁定　　　　　　　　　　　　　九十一年度家抗字第二三八號
　　抗　告　人　甲○○
右抗告人因收養認可事件，對於中華民國九十一年六月三十日臺灣新竹地方法院九十
一年度養聲字第四六號所為裁定提起抗告，本院裁定如左：
　　　主　　　文
原裁定廢棄。
認可甲○○收養馬一帆為養女。
聲請及抗告程序費用由聲請人負擔。
　　　理　　　由
一、抗告人於原法院聲請意旨略以：抗告人即收養人自民國九十一年三月十八日起收
    養其配偶即被收養人法定代理人馬麗與大陸人民馬逢春所生之女馬一帆（民國七
    十九年十二月十一日生）為養女，爰依法聲請認定等語。
二、原法院斟酌抗告人所提大陸地區有關馬一帆、馬逢春、馬麗身分及馬逢春拋棄監
    護權之公證書各乙份（置原法院卷證物袋）、財團法人海峽交流基金會證明共三
    份（同上證物袋內）、戶籍謄本（同上卷第八頁）、收養子女契約書（同上卷第
　　七頁），認抗告人生有一女馬思遠（民國八十三年八月三十日生），有違收養事
　　件當事人準據法即中華人民共和國收養法第二條、第六條規定收養人應為無子女
　　者，乃駁回抗告人之聲請。
三、按台灣地區人民指在台灣地區設有戶籍之人民，又大陸地區人民經許可進可台灣
    地區定居，並設有戶籍，為台灣地區人民，分別為台灣地區與大陸地區人民關係
    條例第二條第三款、同條例施行細則第四條第二項所明文規定。另收養子女應聲
　　請法院認可收養，除有民法第一千零七十九條第五項各款情形之一者，法院應予
　　認可，為民法第一千零七十九條第四項、第五項定有明文。
四、抗告意旨略以：馬一帆已為其生母馬麗所監護扶養，並於九十一年三月十二日在
    台灣與抗告人設籍同一住所，本件應與台灣與大陸地區人民關係條例無涉，縱抗
    告人已生有子女，亦與收養認可條件無關等語。
五、經查，馬一帆原為大陸地區人民，惟於九十一年二月二十日隨生母馬麗入境並設
    籍與抗告人同一住所，此有戶籍謄本（原法院卷第九頁）在卷佐證，且馬一帆係
    依內政部警政署入出境管理局九十一年三月五日境居字第九○三三一三七五○九
    號函送之中華民國台灣地區定居證辦理初設戶籍登記，此亦有新竹市東區戶政事
    務所九十一年八月二日竹市東戶字第○九一○○○四六八一號函敘甚明，又馬一
    帆因隨其生母來台依親設籍，其大陸之戶籍已取消，復經抗告人於本院陳述甚詳
    ，則馬一帆核屬台灣地區人民，其為同屬台灣地區人民之抗告人收養，自無台灣
    地區與大陸地區人民關係條例之適用，殊無疑義，原法院依該條例第五十六條第
　　一項之規定，適用準據法即中華人民共和國收養法第二條、第六條規定，據以駁
　　回抗告人收養馬一帆之聲請認可，洵非有理。次查本件收養人（民國八年八月二
　　十七日生）與其妻馬麗（民國五十一年三月十一日生）夫妻，於民國九十一年三
　　月十八日與被收養人馬一帆（民國七十九年十二月十一日生）經其法定代理人馬
　　麗同意，訂立上開書面收養契約，收養馬一帆為養女，依民法第一千零七十九條
　　第四項規定聲請認可，經審查前揭收養契約書、公證書、證明等件，並經新竹市
　　政府委託財團法人中華兒童暨家庭扶助基金會新竹家庭扶助中心調查後建議：本
　　件收養單純，收養人家庭經濟條件雖不富裕，但尚可供子女基本生活照顧，親子
　　關係和諧，馬一帆在大陸已無親人照顧，來台定居已能適應本地生活，由甲○○
　　收養，符合兒童最佳利益考量，此有該中心九十一年五月十三日調查報告（原法
　　院卷第一四頁、第一五頁）在卷足憑。應認本件收養尚無民法第一千零七十九條
　　第五項所列各款情形之一，核無不合，應予認可。原法院遽以抗告人所為聲請與
　　法令有違，未予認可，逕為駁回，自有未洽，抗告意旨指摘原裁定不當，即為有
　　理由，自應由本院將原裁定廢棄，改判如主文第二項所示。
六、據上論結，本件抗告為有理由，依非訟事件法第八條第一項、第二十八條，民事
　　訴訟法第四百九十二條第二項，裁定如主文
中　　華　　民　　國　　九十一　　年　　　 八 　　　月　　 十　　六 　　日
　　　　　　　　　　　　臺灣高等法院民事第十七庭
                              審判長法　官　鄭　雅  萍
　　　　　　　　　　　　　　　　　　法　官　呂　太　郎
　　　　　　　　　　　　　　　　　　法　官　許　文　章
右正本係照原本作成。
如不服本裁定，應於收受送達後十日內向本院提出抗告狀，並應繳納抗告費新台幣四
十五元正。
中　　華　　民　　國　　九十一　　年　　　 八 　　　月　　 二　　十 　　日
　　　　　　　　　　　　　　　　　　書記官　陳　明　俐
